臺灣高等法院臺南分院刑事裁定
111年度毒抗字第260號
抗  告  人  
即  被  告  陳海亮


上列抗告人因聲請觀察勒戒案件，不服臺灣雲林地方法院中華民
國111年3月14日裁定（111年度毒聲字第32號），提起抗告，本
院裁定如下：
    主  文
抗告駁回。
    理  由
一、抗告意旨略以：抗告人父親因中風而長年臥病在床，生活作
    息無法自理，且於民國111年2月11日急診住院，為筋膜切開
    及清瘡之手術，於同年月24日出院返家療養，期間均由抗告
    人照護，倘若抗告人入所觀察勒戒，母親年邁近00歲無力照
    護父親，並家中經濟困頓，請不起看護，亦無能力送請安養
    照護院所安頓，請體恤抗告人處境之難。為此提起抗告，請
    撤銷原裁定。
二、按犯毒品危害防制條例第10條之罪者，檢察官應聲請法院裁
    定，或少年法院（地方法院少年法庭）應先裁定，令被告或
    少年入勒戒處所觀察、勒戒，其期間不得逾二月，毒品危害
    防制條例第20條第1項定有明文。次按毒品危害防制條例第2
    0條第3項、第23條第2項均於109年1月15日修正公布，並均
    於同年7月15日生效施行，其中第20條第3項規定修正為「依
    前項規定為觀察、勒戒或強制戒治執行完畢釋放後，三年後
    再犯第10條之罪者，適用前2項之規定」。第23條第2項規定
    修正為「觀察、勒戒或強制戒治執行完畢釋放後，三年內再
    犯第10條之罪者，檢察官或少年法院（地方法院少年法庭）
    應依法追訴或裁定交付審理」。又按109年1月15日修正公布
    、同年7月15日施行之毒品危害防制條例第20條第3項規定，
    犯第10條之罪於觀察、勒戒或強制戒治執行完畢釋放後，三
    年後再犯第10條之罪者，適用本條前2項之規定。上開所謂
    「三年後再犯」，只要本次再犯（不論修正施行前、後）距
    最近1次觀察、勒戒或強制戒治執行完畢釋放，已逾三年者
    ，即該當之，不因其間有無犯第10條之罪經起訴、判刑或執
    行而受影響（最高法院109年度台上字第3826號判決意旨參
    照）。　　　　
三、抗告人於110年10月12日上午8、9時許，在臺南市○○區某工
    地內，施用甲基安非他命1次之事實，已據抗告人於偵查時
    坦承不諱，並有臺灣雲林地方檢察署（下稱雲林地檢署）施
    用毒品犯尿液檢體監管紀錄表、台灣檢驗科技股份有限公司
    濫用藥物實驗室-高雄110年11月1日濫用藥物檢驗報告各1份
    附卷可稽，足認抗告人於上開時、地，確有施用第二級毒品
    甲基安非他命之犯行甚明。
四、抗告人雖否認有於110年11月12日上午9時9分許回溯96小時
    內之某時，在不詳地點，施用第二級毒品甲基安非他命之犯
    行，辯稱：我沒再用過甲基安非他命云云。惟查：抗告人於
    110年11月12日上午9時9分許，為雲林地檢署觀護人室採集
    尿液，送請台灣檢驗科技股份有限公司以GC/MS氣相層析/質
    譜儀法為確認檢驗，結果呈安非他命、甲基安非他命之陽性
    反應，且甲基安非他命代謝物濃度為644ng/ml，高於足以確
    認施用之500ng/ml確認檢驗值等情，有雲林地檢署施用毒品
    犯尿液檢體監管紀錄表、台灣檢驗科技股份有限公司濫用藥
    物實驗室-高雄110年11月29日濫用藥物檢驗報告各1份在卷
    可稽。又依據Clarke's Analysis of Drugsand Poisons 一
    書第三版之記述：施用甲基安非他命後24小時內，約有施用
    劑量之70％由尿中排出，經人體可代謝出甲基安非他命原態
    及其代謝物安非他命，有行政院衛生署管制藥品管理局（現
    已改制為衛生福利部食品藥物管理署）97年11月27日管檢字
    第0970011797號函可參。且毒品施用後於尿液中可檢出時間
    ，受施用劑量、施用方式、飲水量多寡、個人體質及其代謝
    情況等因素影響，因個案而異。濫用藥物一般尿液中檢出時
    間，甲基安非他命（閾值500ng/mL）介於2至4天，亦有行政
    院衛生署管制藥品管理局97年7月1日管檢字第0970006063號
    函可考。從而，抗告人前揭所辯，純屬事後卸責之詞，不足
    採信。依上說明，抗告人確於110年11月12日上午9時9分許
    ，為雲林地檢署觀護人室採尿時回溯96小時內之某時，施用
    第二級毒品甲基安非他命1次等情，亦堪認定。
五、又抗告人前因施用毒品案件，經原審法院以97年度毒聲字第
    388號裁定送觀察、勒戒後，認有繼續施用毒品之傾向，復
    經原審法院以98年度毒聲字第84號裁定令入戒治處所施以強
    制戒治(抗告經駁回確定)，於99年3月12日停止處分出監，
    並經雲林地檢署檢察官以99年度戒毒偵字第39號為不起訴處
    分確定，有臺灣高等法院被告前案紀錄表1份可按。從而，
    抗告人本案施用第二級毒品行為時，距其前案（最近1次）
    強制戒治執行完畢釋放，已逾三年，屬新法毒品危害防制條
    例第20條第3項所定「三年後」再犯之情形，至為明確。且
    揆諸上開最高法院判決意旨，不因其間有無犯毒品危害防制
    條例第10條之罪經起訴、判刑或執行而受影響。依上所述，
    原審依據毒品危害防制條例第20條第3項、第1項規定，裁定
    抗告人應送勒戒處所觀察、勒戒，洵屬有據。
六、至關於抗告人目前之家庭狀況，並非本件應否令入勒戒處所
    觀察、勒戒所應審酌之事項，抗告人以此為由請求撤銷原裁
    定，應屬無據。　　
七、綜上所述，原審法院依毒品危害防制條例第20條第3項、第1
    項規定，裁定抗告人應送勒戒處所觀察、勒戒，經核其認事
    用法，並無不合。抗告意旨以前開情詞指摘原裁定不當，為
    無理由，應予駁回。
八、依刑事訴訟法第412條，裁定如主文。
中　　華　　民　　國　　111 　年　　3 　　月　　30　　日
                  刑事第三庭    審判長法　官  陳連發
                                      法　官  何秀燕
                                      法　官  洪榮家　　
以上正本證明與原本無異。
不得再抗告。
　　　　　　　　　　　　　　　　　　　書記官  謝麗首
中　　華　　民　　國　　111 　年　　3 　　月　　30　　日